臺灣花蓮地方法院民事裁定
111年度消債更字第21號
聲  請  人  
即債務人    劉志川  
代  理  人  李巧雯律師（法扶律師）
上列聲請人因消費者債務清理事件聲請更生，本院裁定如下：
    主      文
債務人劉志川自民國111年5月27日下午4時起開始更生程序。
命司法事務官進行本件更生程序。
    理      由
一、按債務人不能清償債務或有不能清償之虞者，得依本條例所
    定更生或清算程序，清理其債務；債務人無擔保或無優先權
    之本金及利息債務總額未逾新臺幣（下同）1200萬元者，於
    法院裁定開始清算程序或宣告破產前，得向法院聲請更生；
    債務人對於金融機構負債務者，在聲請更生或清算前，應向
    最大債權金融機構請求協商債務清償方案，或向其住、居所
    地之法院或鄉、鎮、市、區調解委員會聲請債務清理之調解
    ，觀諸消費者債務清理條例（下稱消債條例）第3條、第42
    條第1項、第151條第1項規定自明。次按法院開始更生程序
    之裁定，應載明其年、月、日、時，並即時發生效力；法院
    開始更生或清算程序後，得命司法事務官進行更生或清算程
    序，必要時得選任律師、會計師或其他適當之自然人或法人
    一人為監督人或管理人，復為同條例第45條第1項、第16條
    第1項所明定。
二、聲請意旨略以：聲請人因家庭開銷而積欠債務，債務總金額
    為2,106,329元（分別為第一金融資產管理股份有限公司551
    ,004 元、萬榮行銷股份有限公司116,205 元、良京實業股
    份有限公司628,588 元、裕融企業股份有限公司810,532 元
    ）。又聲請人目前任職於汽車美容洗車，月平均收入約27,0
    00元，名下無財產，每月必要支出依衛生福利部每人每月最
    低生活費1.2倍計算為17,076元。另聲請人須與胞兄共同扶
    養母親，每月支出其扶養費7,000元。故聲請人已有不足支
    付生活必要支出，有不能清償上開債務之情事。於消債條例
    施行後，聲請人於民國111年3月間曾向本院聲請消費者債務
    清理之前置調解，惟調解不成立。從而，聲請人業經調解不
    成立，無擔保或無優先權之債務總額未逾1200萬元，復未經
    法院裁定開始清算程序或宣告破產，依法自得聲請更生程序
    ，爰請裁定開始更生程序等語。
三、經查：
  ㈠聲請人於提出本件更生之聲請前，曾向本院聲請消費者債務
    清理之調解，惟調解不成立等節，業據本院調取111年度司
    消債調字第29號消費者債務清理事件卷宗核閱無誤。是聲請
    人既經前置調解不成立在案，依法自得聲請更生程序。
  ㈡按消債條例第3條規定：「債務人不能清償債務或有不能清償
    之虞者，得依本條例所定更生或清算程序，清理其債務。
　　」，而此所謂「不能清償債務或有不能清償之虞」者，係指
    債務人欠缺清償能力，且對於已屆清償期，或已受請求債務
    之全部或主要債務，客觀上可預見處於通常且繼續的不能清
    償之狀態而言，方符合消費者債務清理條例為使不幸陷入經
    濟困境之人得以清理債務、重建生活，並在債務清理過程中
    能保有符合人性尊嚴之最低基本生活之目的，亦即本院自應
    綜合聲請人目前全部收支及財產狀況，評估是否不能維持符
    合人性尊嚴之最基本生活條件，而有「不能清償或不能清償
    之虞」之情。
  ㈢聲請人上開主張，業據其於上開調解事件及本件本院審理時
    提出其與其母、兄、姊之戶籍謄本、聲請人之財產及收入狀
    況說明書、債權人清冊、房屋租賃契約書、聲請人及其母之
    全國財產稅總歸戶財產查詢清單及108、109年度綜合所得稅
    各類所得資料清單、財團法人金融聯合徵信中心查詢當事人
    綜合信用報告回覆書、保險資料、勞保投保資料、國民年金
    繳費資料、水電費繳費資料、加油費用支出統一發票、聲請
    人金融機構存摺交易明細資料等附卷可參，經核大致相符。
  ㈣又聲請人陳報所負債務為2,106,329元，有其提出之財團法人
    聯合徵信中心之綜合信用報告回覆書1份為證，且有聲請人
    之債權人於本院審理時所提出之債權資料可佐。又聲請人自
    陳月薪約27,000元，名下無財產等節，有上開聲請人之所得
    稅各類所得資料清單、全國財產稅總歸戶財產查詢單、存摺
    資料、在職證明書等可稽。故本院即以27,000元作為計算聲
    請人目前償債能力之依據。另就聲請人所需支出之每月必要
    費用部分，參酌消債條例第64條之2第1、2項規定，聲請人
    主張其依衛生福利部公布之111年度臺灣省每人每月最低生
    活費金額之1.2倍即為17,076元計算每月必要費用，尚屬合
    理，再按聲請人所述其需扶養母親部分，依其所提出之上開
    事證，認其主張每月支出母親之扶養費7,000元亦屬合於常
    情，該等金額合計後，聲請人每月支出之必要費用即為24,0
    76元，再考量聲請人所負債務利息甚高，故依聲請人目前前
    揭財務及收入情形，於扣除必要生活費用後，實難認其可清
    償其積欠之上開債務及持續發生之利息，自堪信其客觀上有
    不能清償債務之虞之情事。
四、綜上所述，聲請人之上開財務狀況經核有不能清償其前揭債
    務之虞之情應為真實，應予其更生之機會。此外，本件又查
    無聲請人有消債條例第6條第3項、第8條或第46條各款所定
    駁回更生聲請之事由存在，則聲請人聲請更生，洵屬有據，
    應予准許，並命司法事務官進行本件更生程序，爰裁定如主
    文。
五、聲請人於更生程序開始後，應禁止貪圖享受、節制慾望，避
    免支出與其收入顯不相當之不必要花費，並提出足以為債權
    人會議可決或經法院認為公允之更生方案供為採擇，而司法
    事務官於進行本件更生程序、協助聲請人提出更生方案時，
    亦應依社會常情及現實環境衡量聲請人之償債能力，並酌留
    其生活上應變所需費用，進而協助聲請人擬定允當之更生方
    案，始符消債條例重建聲請人經濟生活之立法目的，附此敘
    明。
中　　華　　民　　國　　111 　年　　5 　　月　　27　　日
                  消債法庭      法  官  鍾志雄
以上正本係照原本作成。
本裁定不得抗告。　　　　　　　　　
中　　華　　民　　國　　111 　年　　5 　　月　　27　　日
                                書記官  胡釋云